台灣苗栗地方法院刑事判決　　　　　　　　　　　　　九十一年度易字第九四號
　　公　訴　人　臺灣苗栗地方法院檢察署檢察官
　　被　　　告　丙○○
右列被告因偽造文書等案件，經檢察官提起公訴（九十年度偵字第九九六號、九十年
度偵字第三八八四號），本院判決如左：
    主  文
丙○○共同連續意圖為自己及第三人不法之所有，以詐術使人將第三人之物交付，處
有期徒刑柒月，緩刑貳年。
    事  實
一、甲○○與丙○○原係夫妻，因丙○○罹患次發性不孕症，婚後多年未能生育，遂
    共商以俗稱「借腹生子」方式傳宗接代，嗣於民國八十七年間，甲○○即與丙○○之妹乙○○同居而為性行為，使乙○○因之懷有身孕，其等為圖掩飾「借腹生
    子」情事，且因乙○○未依全民健康保險法規定參加保險，無從享有該保險醫療
    費用給付，竟共同意圖為自己不法之所有，基於詐取全民健康保險醫療給付及使
    公務員登載不實之犯意聯絡，先由乙○○佯稱為丙○○，並持丙○○所提供之本
    人名義全民健康保險卡，於八十七年九月十七日至十九日間，前往原設於苗栗縣
    苗栗市○○路四０三號張婦產科醫院住院，並於八十七年九月十八日產下一子，
    取名「鄒順琛」，並利用不知情之該院張世明醫師填報申領保險給付資料，而向
    全民健康保險局請領醫療費用給付，使該局經辦核撥保險給付之人員，將丙○○
    屬本次接受保險醫事服務機構提供住院診療服務對象之不實事項，登載於職務上
    所掌之住院就醫紀錄及保險給付明細等公文書上，且因該不實申報事項而陷於錯
    誤，據以核付保險給付共計新臺幣（下同）一萬五千八百八十元，藉此冒用被保
    險人身分請領給付之詐偽方法，獲致相當於保險給付總額之不法利益，致生損害
    於全民健康保險局；又丙○○等人承前犯意聯絡，為使乙○○所產之子「鄒順琛
    」得以順利辦理出生登記，另於八十七年九月二十三日，推由甲○○持張婦產科
    醫院所開具內載生母為丙○○之不實內容出生證明書，向苗栗縣通霄鎮戶政事務
    所申請為皺文棋及丙○○親生子辦理出生登記，使該事務所經辦戶籍登記人員，
    將鄒順琛之生母為丙○○之不實事項，登載於職務上所掌之戶籍登記簿，足生損
    害於戶政機關對於戶籍管理之正確性。另於八十八年間，因乙○○再度受孕，丙○○等人竟承前之詐取全民健康保險醫療給付之概括犯意聯絡，復由乙○○以同
    上冒用丙○○身分就診之方式，先後於八十八年四月二十四日、五月二十四日、
    六月二十四日及七月二十七日，分別至詹婦產科診所就診產前檢查，亦使全民健
    康保險局經辦人員於受理詹婦產科診所請領保險給付時，將丙○○為接受各次保
    險醫事服務機構提供門診診療服務對象之不實事項，登載於職務上所掌之門診就
    醫紀錄及保險給付明細等公文書上，且因之陷於錯誤，分別核付各次門診醫療費
    用保險給付各為六百元、二百元、五百五十元（起訴書誤載為五百元）及二百元
    ，再度以同上之詐偽方法，連續獲致相當於保險給付總計一千五百五十元之不法
    利益，亦生損害於全民健康保險局。丙○○並於偵查機關知悉犯罪前，於九十年
    二月十二日向台灣苗栗地方法院檢察署自首，而知悉上情。
二、案經丙○○向臺灣苗栗地方法院檢察署檢察官自首犯罪而據以偵查起訴。
    理  由
一、被告丙○○對於在前開時間、地點，連續將全民健康保險卡借予其妹即被告乙○○持以產前檢查，及住院生產，並由被告甲○○持登載不實生母年籍之鄒順琛出
    生證明書，前往戶政機關辦理出生登記等事實，於檢察官偵訊時及本院審理中坦
    白承認，核與證人即被告甲○○、丙○○及乙○○之母陳繡釵、羅阿鳳證述被告
    丙○○確係不能生育，且其知悉鄒順琛之生母為被告乙○○等情相符，並有被告
    甲○○、乙○○之子鄒順琛出生證明書及苗栗縣通霄鎮戶政事務所出生登記申請
    書、戶籍登記簿謄本、中央健康保險局北區分局九十年五月二十八日健保桃政字
    第０九０００三五九一二號函附被告丙○○申領健保門診就醫、產前檢查及生產
    給付明細表、中央健康保險局北區分局九十年十一月十二日健保桃住字第０九０
    ００八０二二三號函附被告丙○○申領健保住院生產醫療費用給付清單、苗栗縣
    苗栗市大千綜合醫院九十年六月一日第二二號丙○○診斷證明書（被告丙○○患
    有次發性不孕症證明）各一份在卷足憑，被告既於八十六年六月二十五日、同年
    七月二十八日、十二月三十日、及八十七年一月六日、同年一月十三日、一月十
    六日與八十八年一月二十一日經大千醫院檢驗無懷孕現象，有大千醫院診所證明
    書一份在卷為憑，被告丙○○自白無法於八十七年九月十八日生育子女，應為真
實；而參酌其與其丈夫即被告皺文棋、其妹乙○○均無仇恨，亦無虛構事實加以
    誣陷之理？而其上開自白，復有上開證據為證，應認與事實相符，本案事證明確
    ，應予論科。
二、核被告丙○○所為，係犯刑法第三百三十九條第二項之詐欺得利罪，同法第二百
    十四條之使公務員登載不實事項於職務上所掌公文書罪。被告丙○○、甲○○、
    乙○○之三人基於犯意之聯絡，共同分擔實施構成犯罪之部分行為，均應依刑法
    第二十八條規定，論以共同正犯。又被告丙○○於本件犯罪未發覺前，向臺灣苗
    栗地方法院檢察署檢察官自首，有該署九十年二月十二日訊問筆錄在卷可資為憑
    ，應依刑法第六十二條前段規定減輕其刑。又其等先後數次，間接向全民健康保
    險局詐得相當於保險給付之利益及使經辦各次核撥保險給付、戶籍登記之公務員
    ，將前揭不實事項登載於職務上所掌公文書等行為，均時間密接，且同因謀議掩
    飾「借腹生子」之事，並圖使乙○○獲致全民健康保險醫療費用給付而為之犯行
    ，均係基於概括之詐欺及偽造文書犯意所為，應依刑法第五十六條規定，論以連
    續犯，並加重其刑，並先加後減之；另被告所犯上開二罪，具有方法、結果之牽
    連關係，應依同法第五十五條規定，從一重罪即詐欺得利罪處斷。因此審酌被告
    丙○○犯罪動機在於無子女，為想養育子女，傳宗接代，目的生養子女，手段以
    「借腹生子」、提供自己健保卡供他人生產及偽造文書登載為親生子方式為之，
    及犯後悔悟，態度良好等一切情狀，量處如主文所示之刑。末查被告前未曾受有
    期徒刑以上刑之宣告，有台灣高等法院被告全國前案紀錄表可參，因一時失慮，
    致違反法律，犯後頗表悔悟，向檢察官自首，經此起訴審判科刑教訓，應知警惕
    ，信無再犯之虞，本院認對其宣告之刑，以暫不執行為適當，爰併宣告緩刑二年
    ，以勵自新。
據上論斷，應依刑事訴訟法第二百九十九條第一項前段，刑法第二十八條、第三百三
十九條第二項、第一項、第二百十四條、第五十五條、第五十六條、第六十二條前段
、第七十四條第一款，罰金罰鍰提高標準條例第一條前段，判決如主文。
本案經檢察官呂曾達到庭執行職務
中      華      民      國    九十一    年      五      月      九      日
                                 台灣苗栗地方法院刑事第二庭
                                        法  官   張 珈 禎
右正本證明與原本無異。
如不服本判決，應於送達後十日內向本院提出上訴狀(須附繕本)，上訴於台灣高等
法院台中分院。
                                        書記官   黃 正 中
中      華      民      國    九十一    年      五      月      九      日
附錄論罪科刑法條
刑法第二百十四條、第三百三十九條第二項
中華民國刑法第三百三十九條
(普通詐欺罪)
意圖為自己或第三人不法之所有，以詐術使人將本人或第三人之物交付者
，處五年以下有期徒刑、拘役或科或併科一千元以下罰金。
以前項方法得財產上不法之利益或使第三人得之者，亦同。
前二項之未遂犯罰之。
中華民國刑法第二百十四條
(使公務員登載不實罪)
明知為不實之事項，而使公務員登載於職務上所掌之公文書，足以生損害
於公眾或他人者，處三年以下有期徒刑、拘役或五百元以下罰金。
